【裁判字號】    99,聲再,97
【裁判日期】    990323
【裁判案由】    背信
【裁判全文】
臺灣高等法院刑事裁定                 99年度聲再字第97號
再審聲請人
即受判決人  甲○○
上列聲請人因背信案件，對於本院98年度上易字第3000號，中華
民國99年2月10日第二審確定判決（原審臺灣士林地方法院95年
度易字第684號，起訴案號：臺灣士林地方法院檢察署92年度偵
字第2246號），聲請再審，本院裁定如下：
    主  文
再審之聲請駁回。
    理  由
一、聲請再審意旨略以：按經第二審確定之有罪判決，如就足生
    影響於判決之重要證據漏未審酌，亦得為受判決人之利益聲
    請再審，刑事訴訟法第421條訂有明文。聲請人前因背信案
    件，經台灣高等法院98年度上易字第3000號判決有期徒刑2
    年確定。惟查：(一)聲請人於90年7月時起即非瀚風公司之
    董事長，此有與梁米昌簽訂之協議書可證，是瀚風公司在臺
    北地方法院之諸多刑事案件，皆與聲請人無關。又李崇鋒擔
    任台碩公司董事長乃由瀚風公司金主北投張董安排，此由李
    崇鋒之證詞可證，是聲請人並未引進李崇鋒等經營團隊進入
    台碩公司。(二)聲請人、張進君明知台碩公司並未因預購材
    料而須支出400萬元，竟由張進君於90年9月20日以預付購料
    款名義，書立各200萬元之請款單2紙，經聲請人、李崇鋒批
    核，嗣該400 萬款項去向不明部分，依證人洪鳳珠、傅佐迪
    之證述，足證台碩公司確與他公司合作建置寬德商務平台而
    支出400萬元，是聲請人就該款項絕無背信犯意。(三)就聲
    請人與李崇鋒、柯孟武基於犯意聯絡，由張進君於90年11月
    15日以個人借貸名義，書立200萬元之請款單1紙，經聲請人
    、李崇鋒批核，嗣由聲請人將該筆借款提供瀚風公司挹注資
    金缺口，迄未還款予台碩公司部分，依聲請人開票銀行甲存
    帳戶明細資料，可證聲請人確已返還該筆款項。(四)就聲請
    人、張進君、李崇鋒、柯孟武、秦友道基於犯意聯絡，由張
    進君於90年12月10日以個人借貸名義，書立400萬元之請款
    單1紙。經聲請人、李崇鋒批核，嗣由聲請人將該筆私人借
    款提供瀚風公司挹注資金缺口部分，由基隆地方法院民事執
    行處通知可知，聲請人將其所有基隆土地設定抵押權予台碩
    公司，該土地經法院減價2次拍賣，底價尚有541萬9 千元，
    超過借款400萬元，可見聲請人並無背信犯意。(五)就聲請
    人、張進君均明知台碩公司並未因刊登廣告而須支出40萬元
    廣告費，並與李崇鋒基於犯意聯絡，由張進君於90年12月13
    日以支付廣告費名義，書立40萬元之請款單1紙。經聲請人
    、李崇鋒批核，嗣該款項僅部分用以支付廣告費用，其餘溢
    付款項去向不明部分，由李崇鋒、張進君之陳述及本件刊登
    資料暨收據，足證本件是由張進君、李崇鋒主導，聲請人對
    此不知情，並無背信意圖。(六)就聲請人與李崇鋒、柯孟武
    基於犯意聯絡，由李崇鋒授意柯孟武代理，於90年12月14日
    以個人借貸名義，書立50萬元之請款單1紙，經聲請人、李
    崇鋒批核，嗣李崇鋒將該筆私人借款用以支付其積欠張進君
    之債務，迄今僅還款10萬元予台碩公司部分，依李崇鋒、證
    人蔡淑君之證詞足證該50萬元純係張進君及李崇鋒2人糾紛
    而起，與聲請人無涉。(七)聲請人、張進君與李崇鋒、柯孟
    武、秦友道基於犯意聯絡，於90年10月間共同決議由張進君
    以個人名義，用6千萬元代價，向許永壽購買前甫於90年8、
    9月間遭臺灣臺北地方法院查封拍賣，作為營業據點，便與
    上游廠商華碩公司交易，於90年10月22日以支付購買系爭不
    動產押標金名義，書立800 萬元之請款單1紙，經聲請人、
    李崇鋒批核後，張進君於90 年10月22日領得台碩公司簽發
    之800萬元支票1紙後，交予許永壽，於同年月24日再與許水
    壽簽立房地產買賣契約書，後續經營團隊不願履行買賣契約
    ，經許水壽表示沒收該800萬元部分，依被告張進君、證人
    許水壽之證述，足證聲請人係信賴張進君對系爭不動產值得
    購買之判斷，而委其處理該不動產買賣事宜。綜上，爰依刑
    事訴訟法第421條規定，請求撤銷原不利於聲請人之判決云
    云。
二、按刑事訴訟法第421條規定，不得上訴於第三審法院之案件
    ，其經第二審法院確定之有罪判決，就足生影響於判決之重
    要證據漏未審酌，得聲請再審。而所謂「足生影響於判決之
    重要證據漏未審酌」者，係指該證據業經法院予以調查或經
    聲請調查而未予調查，致於該確定判決中漏未加以審認，而
    該證據如經審酌，則足生影響於該判決之結果，應為被告有
    利之判決而言。如當事人所提出之證據，縱加以審酌，仍不
    足以生影響於該判決結果者，或法院已加以調查，而本於論
    理法則、經驗法則，而為證據之取捨，不採為被告有利之認
    定者，即非漏未審酌，自不得據為再審之理由。又所謂重要
    證據，係指該證據就本身形式上觀察，固不以絕對不須經過
    調查程序為條件，但必須顯然可認為足以動搖原有罪確定判
    決，而為受判決人應受無罪、或免訴、或輕於原審所認定之
    罪名方可，如不足以推翻原審所認定罪刑之證據，即非足生
    影響於原判決之重要證據。又刑事訴訟法第421條所規定因
    重要證據漏未審酌而聲請再審者，指該證據於案情有重要關
    係且未經審酌者而言，如證據業經法院本其自由心證予以取
    捨及判斷，僅係對此持相異評價，即不能以此為由聲請再審
    ，最高法院89年度台抗字第30號裁定要旨亦著有明文。
三、查本院98年度上易字第3000號確定判決以：「弦音實業股份
    有限公司（下稱弦音公司）於民國86年8月間更名為台碩國
    際股份有限公司（下稱台碩公司；嗣於91年8月間再更名為
    新碩國際股份有限公司），瀚風科技工業有限公司（下稱瀚
    風公司，董事長甲○○）為台碩公司最大股東及法人董事，
    聲請人甲○○於86年10月起係瀚風公司派駐台碩公司之代表
    人，並擔任台碩公司董事長及兼任總經理（87年10月起改由
    楊佑擔任台碩公司董事長，甲○○仍續任台碩公司總經理）
    ，甲○○自90年年中起，陸續為台碩公司引進李崇鋒、張進
    君、柯孟武（別名柯泓志，未據起訴）、秦友道（業於起訴
    前死亡）等經營團隊，李崇鋒於90年6月至90年12月擔任台
    碩公司董事長，張進君於90年8月至91年1月擔任台碩公司董
    事長特別助理，柯孟武、秦友道自90年7月起分別擔任台碩
    公司總稽核、財務部協理，其等於任職台碩公司期間，均係
    為公司處理事務之人，詎竟基於背信故意，而對台碩公司為
    下列背信行為：(一)甲○○、張進君均明知台碩公司並未因
    預購材料而須支出400萬元，竟共同基於意圖為自己不法利
    益之背信犯意聯絡，並與李崇鋒基於犯意聯絡，由張進君於
    90 年9月20日以預付購料款名義，書立各200萬元之請款單2
    紙，經總經理甲○○、董事長李崇鋒批核，財務人員據以製
    作傳票付款400萬元，嗣該款項之去向不明，致生損害於台
    碩公司之財產。(二)甲○○、張進君與李崇鋒均明知依公司
    法第15條規定，公司之資金不得任意貸與股東或任何他人，
    且台碩公司亦無借貸資金予私人之例，竟承前共同意圖為自
    己之不法利益之背信概括犯意聯絡，並與李崇鋒、柯孟武基
    於犯意聯絡，由張進君於90年11月15日以個人借貸名義，書
    立200萬元之請款單1紙，經總稽核柯孟武、總經理甲○○、
    董事長李崇鋒批核，財務人員據以製作傳票付款200萬元，
    嗣由甲○○將該筆私人借款提供瀚風公司挹注資金缺口，迄
    未還款予台碩公司，致生損害於台碩公司之財產。(三)甲○
    ○均明知依公司法第15條規定，公司之資金不得貸與股東或
    任何他人，且台碩公司亦無借貸資金予私人之例，竟承前共
    同意圖為自己之不法利益之背信概括犯意聯絡，並與李崇鋒
    、柯孟武、秦友道基於犯意聯絡，由甲○○於90年12月10日
    以個人借貸名義，書立400萬元之請款單1紙，經財務部協理
    秦友道、總稽核柯孟武、總經理甲○○、董事長李崇鋒批核
    ，財務人員據以製作傳票付款400萬元，嗣由甲○○將該筆
    私人借款提供瀚風公司挹注資金缺口，迄未還款予台碩公司
    ，致生損害於台碩公司之財產。(四)甲○○、張進君均明知
    台碩公司並未因刊登廣告而須支出40萬元廣告費用，竟承前
    共同意圖為自己之不法利益之背信概括犯意聯絡，並與李崇
    鋒基於犯意聯絡，由張進君於90年12月13日以支付廣告費名
    義，書立40萬元之請款單1紙，經總經理甲○○、董事長李
    崇鋒批核，財務人員據以製作傳票付款40萬元，嗣該款項僅
    部分用以支付廣告費用，其餘溢付款項之去向不明，致生損
    害於台碩公司之財產。(五)甲○○明知依公司法第15條本文
    規定，公司之資金不得貸與股東或任何他人，且台碩公司亦
    無借貸資金予私人之例，竟承前共同意圖為自己之不法利益
    之背信概括犯意聯絡，並與李崇鋒、柯孟武基於犯意聯絡，
    由李崇鋒授意柯孟武代理，於90年12月14日以個人借貸名義
    ，書立50萬元之請款單1紙，經總稽核柯孟武、總經理甲○
    ○、董事長李崇鋒（柯孟武代理）批核，財務人員據以製作
    傳票付款50萬元，嗣李崇鋒將該筆私人借款用以支付其積欠
    張進君之債務，迄今僅還款10萬元予台碩公司，致生損害於
    台碩公司之財產。(六)甲○○、張進君均明知為台碩公司購
    買不動產，應善盡查詢、訪價之責任，確保台碩公司作為買
    受人之利益，竟承前共同意圖損害本人之利益之背信概括犯
    意聯絡，並與李崇鋒、柯孟武、秦友道基於犯意聯絡，於90
    年10月間共同決議由張進君以個人名義，用6千萬元代價，
    向許永壽購買前甫於90年8、9月間遭臺灣臺北地方法院查封
    拍賣、底價5千萬元而仍未拍定之坐落於臺北市○○路1號1
    樓、2樓、2樓之1及地下層之房屋及土地（下稱系爭不動產
    ；所有權人為蔡秀玲，其上有4個順位抵押權，第1順位抵押
    權人為台灣中小企業銀行，第2、3順位抵押權人為許永壽之
    家屬），作為營業據點，便與上游廠商華碩電腦股份有限公
    司（下稱華碩公司）進行交易事宜，張進君於90年10月22日
    以支付購買系爭不動產押標金名義，書立800萬元之請款單1
    紙，經財務部協理秦友道、總稽核柯孟武、總經理甲○○、
    董事長李崇鋒批核後，財務人員據以製作傳票，張進君於90
    年10月22日領得台碩公司簽發之800萬元支票1紙（票號：
    SYA0000000號；票載發票日：90年10月23日）後即交予許永
    壽，於90年10月24日再與許永壽簽立房地產買賣契約書，致
    生損害於台碩公司之財產。嗣甲○○、李崇鋒與張進君等陸
    續於90年底、91年初自台碩公司離職後，後續經營團隊認其
    等決定購買系爭不動產對台碩公司不利，不願履行買賣契約
    ，經許永壽表示沒收該800萬元。」等情，而以聲請人甲○
    ○所為係犯刑法第342條第1項背信罪，業於判決理由內詳加
    敘明其所憑之論據，且聲請人業於本院審理時坦認其犯行【
    見本院98年度上易字第3000號卷第77頁】，茲聲請人聲請
    本件再審，其所據以提出再審之理由，係以原確定判決就告
    訴人所為有利於聲請人之證述未加審酌，即為不利於聲請人
    之論斷，惟查證據之調查，係屬法院之職權，而法院就調查
    證據之結果，本於自由心證之原則，而為斟酌取捨，是證據
    之證明力如何，係屬法院之職權範圍，原確定判決既已就聲
    請人相關涉案之證據，予以審酌認定，況被告於審理中亦已
    認罪在案，已足認定被告確涉有背信之罪責，而其證據之取
    捨並無違反論理或經驗法則，即難認其所為之論斷係屬違法
    ，且聲請人若非有背信之犯意，豈有利用職務之便，任意動
    支台碩公司之資金，出借第3人或任由共犯請領公司款項，
    使公司資金流向不明，致生損害於台碩公司之理；又豈有動
    支台碩公司資金，並以私人名義，向第3人許永壽購買設定
    有3順位抵押之不動產欲作為營業據點之理，凡此造成台碩
    公司損害之事實，均據歷審法院就此審酌並均於判決理由內
    敘明，自無重要證據漏未審酌之可言，聲請人就屬法院職權
    認定之範疇任意予以指摘，自有未合，是聲請人以原確定判
    決就足生影響於判決之上開重要證據漏未審酌，顯非適法之
    再審理由，且聲請人聲請再審所提之上揭再審理由並不足以
    影響原確定判決，是聲請人聲請本件再審之理由顯非適法，
    其聲請本件再審並無再審之理由，應予駁回。
四、據上論斷，應依刑事訴訟法第434條第1項，裁定如主文。
中    華    民    國    99    年    3     月    23    日
                  刑事第八庭審判長法  官  張傳栗
                                  法  官  郭豫珍
                                  法  官  劉嶽承
以上正本證明與原本無異。
不得抗告。
                                  書記官  何仁崴
中    華    民    國    99    年    3     月    23    日

司法院資訊處製作；財團法人民間司法改革基金會備份。
